【裁判字號】    97,上易,919
【裁判日期】    971215
【裁判案由】    竊盜
【裁判全文】
臺灣高等法院高雄分院刑事判決         97年度上易字第919號
    上  訴  人  臺灣高雄地方法院檢察署檢察官
    被      告  乙○○
                      （現另案於台灣高雄看守所執行中）
上列上訴人因被告竊盜案件，不服臺灣高雄地方法院97年度易字
第941 號中華民國97年9 月17日第一審判決（起訴案號：臺灣高
雄地方法院檢察署97年度偵字第20848 號），提起上訴，本院判
決如下：
    主  文
上訴駁回。
    理  由
一、公訴意旨略以：被告乙○○意圖為自己不法之所有，先後為
    下列行為：(一)於97年2 月16日凌晨3 時許，騎乘其所有車號
    WUG-319 號機車，至高雄市○鎮區鎮○路219 巷16弄20號甲○○住處，以不詳方式，竊取甲○○所有熱水器1 台，得手
    後欲離去之際，為甲○○所發覺，仍揚長離去。(二)於97年7
    月中旬，先至高雄市○鎮區鎮○路219 巷16弄18號丁○○住
    處附近勘察地形，物色財物，後於97年7 月某日，以不詳方
    式，竊取丁○○所有熱水器1 台，因認被告乙○○有犯刑法
    第320 條第1 項之竊盜嫌云云。
二、按被告未經審判證明有罪確定前，推定其為無罪；犯罪事實
    ，應依證據認定之，無證據不得認定犯罪事實。又不能證明
    被告犯罪或其行為不罰者，應諭知無罪之判決，刑事訴訟法
    第154 條、第301 條第1 項分別定有明文。次按事實之認定
    ，應憑證據，如未能發現相當證據，或證據不足以證明，自
    不能以推測或擬制之方法，為裁判基礎；且認定不利於被告
    之事實須依積極證據，苟積極證據不足為不利於被告事實之
    認定時，即應為有利於被告之認定；另認定犯罪事實所憑之
    證據，雖不以直接證據為限，間接證據亦包括在內，然而無
    論直接證據或間接證據，其為訴訟上之證明，須於通常一般
    之人均不致有所懷疑，而得確信其為真實之程度者，始得據
    為有罪之認定，倘其證明尚未達到此一程度，而有合理之懷
    疑存在而無從使事實審法院得有罪之確信時，即應由法院為
    諭知被告無罪之判決（最高法院40年台上字第86號、30年台
    上字第816 號、76年台上字第4986號分別著有判例參照）。
三、公訴人認被告乙○○涉犯上開竊盜罪嫌，無非係以證人甲○○、丁○○於警詢、偵查中之指述等為其論據。
四、訊據被告乙○○堅決否認有何此部分竊盜犯行，辯稱：伊並
    未竊取證人甲○○與丁○○之熱水器，除97年7 月29日凌晨
    2 時許為警查獲外，伊並未於97年2 月16日、同年7 月中旬
    前往該處附近等語。
五、經查：
（一）證人甲○○固於警詢中指稱：我於97年2 月16日凌晨2 時
      許，發現屋後有聲響，乃前往查看，看見被告偷走我熱水
      器放在機車載走，因為是小錢，所以並未隨即報案，嗣因
      被告竊取我鄰居丙○○住家熱水器遭警查獲，我才出面指
      認被告為竊取其熱水器之人等語（見警詢卷第9 頁、第10
      頁），及於偵查中證稱：我當時有看見並記下小偷所騎機
      車之車牌號碼，其後三碼為319 ，恰與被告之機車號碼相
      同，小偷所騎之機車也是被告之機車，該人是被告無誤等
      語（見偵查卷第12頁）。惟證人甲○○於97年2 月16日凌
      晨2 時許，僅係自其住處後門看見巷子內有人騎機車離開
      ，且並未看見該人之臉孔，僅看見側面身形，業據其於原
      審97年9 月3 日審理時證述在卷（見原審卷第56頁），則
      其當日既未看見該人之臉孔，且僅係短暫瞥見有人騎機車
      離開之動作，顯未能細觀該人樣貌、身材、其他特徵或其
      機車特徵，又上開案發之日（97年2 月16日）距證人甲○○於97年7 月29日指證被告當時，已有5 月餘，其果否於
      指認時尚能清楚記憶短暫瞥見之該人身型、機車樣式，並
      據以指認該人即為被告，實有疑義！
（二）又證人甲○○雖曾記下該人所使用機車之車牌號碼，並於
      原審97年9 月3 日審理時證稱有記下完整車號（見原審卷
      第55頁），惟機車號碼乃以英文與數字混合共計6 碼之方
      式編排，各數字與英文字母間（例如0 與9 、6 、O ，U
      與V 等），於乍看之下本可能有相似或易混淆之情形，此
      為公眾周知之事實，證人甲○○於短暫瞥見該人騎乘機車
      離開之過程中，能否隨即正確無誤記下車號，亦有可疑；
      佐以證人甲○○另於原審97年9 月3 日審理時證稱：於當
      日凌晨2 時30分許發現該竊嫌騎乘機車離開之際，並未隨
      即發現其熱水器有遭竊之情形，係於當日上午8 、9 時許
      欲至後巷晾衣服之際始發現熱水器不見等語（見原審卷第
      54頁、第57頁），則其既係事後發現熱水器遭竊，顯然於
      看見該人騎乘機車經過之際尚未能警覺其家中物品有遭竊
      之可能，又如何會隨即記下車號？況證人甲○○於該竊嫌
      離開之際既未隨即確認其熱水器已遭竊，而係在已約5 、
      6 小時之後發覺，時間已相距甚遠，此間本亦甚有可能另
      有他人以他法竊取熱水器，是縱係被告機車於當日凌晨時
      許確有經過該處，本件已難排除此間另有他人竊取證人甲○○熱水器之合理懷疑，且與其在警察及偵查中所證：「
      ‧‧我到屋後查看發現乙○○偷走我的熱水爐準備載走‧
      ‧」、「‧‧我看到被告把熱水器放到機車上，騎了就跑
      掉了‧‧」等語（見警詢卷第9 頁、第10頁、偵查卷第12
      頁）亦有矛盾之處。是證人甲○○上開證詞尚難據為不利
      被告之認定。
（三）證人丁○○雖於警詢、偵查及原審97年9 月3 日審理中證
      稱：曾於97年7 月中旬看見被告在其住處巷口閒晃，不久
      ，我家中熱水器即失竊等語（見警詢卷第4 頁、偵查卷第
      12頁、原審卷第58頁），惟證人丁○○並未實際目擊其熱
      水器遭竊之經過，業據其於偵查及原審審理時結證明確（
      見偵查卷第12頁、原審卷第58頁），更無法清楚記憶其熱
      水器遭竊之確實時間，已可認證人丁○○指證被告竊取其
      熱水器，應係證人丁○○個人之判斷，難逕予推認被告確
      有此部分之犯行。
（四）此外，並未在被告住處查獲被害人甲○○、丁○○等人失
      竊之熱水爐等物，或從被害人住處附近路口調得上開失竊
      時間被告有該處出入之監視錄影帶，以證明確有於上開失
      竊時間在該處徘徊。綜上，公訴人所舉前開證據，尚不足
      使本院達於通常一般之人均不致有所懷疑，而得確信其為
      真實之程度，致使本院無從形成有罪之確信，則依罪證有
      疑利於被告之證據法則，即不得遽為不利被告之認定。此
      外，復查無其他積極證據足資認定被告有何公訴人所指之
      普通竊盜犯行，參諸上開法條規定及判例意旨，本件既不
      能證明被告犯竊盜罪，自應諭知被告為無罪之判決。
六、原判決就被告乙○○無罪部分，以不能證明被告乙○○犯竊
    盜罪，而為被告乙○○無罪之諭知，經核並無違誤；檢察官
    循上訴意旨，猶執前詞，指摘原判決不當，為無理由，應予
    駁回。
七、被告乙○○被訴加重竊盜未遂部分，經原審判處有期徒刑8
    月，因被告及檢察官均未上訴，而告確定，核此敘明。
據上論斷，應依刑事訴訟法第368 條，判決如主文。
本案經檢察官陳建年到庭執行職務。
中    華    民    國    97    年    12    月    15    日
                  刑事第二庭  審判長法  官  林正雄
                                    法  官  陳啟造
                                    法  官  黃壽燕
以上正本證明與原本無異。
不得上訴。
中    華    民    國    97    年    12    月    15    日
                                    書記官  梁雅華


司法院資訊處製作；財團法人民間司法改革基金會備份。
